【裁判字號】    97,審易,443
【裁判日期】    971212
【裁判案由】    毒品危害防制條例
【裁判全文】
臺灣士林地方法院刑事判決             97年度審易字第443號
公  訴  人  臺灣士林地方法院檢察署檢察官
被      告  甲○○
上列被告因違反毒品危害防制條例案件，經檢察官提起公訴（九
十七年度毒偵字第一八二九號），被告為有罪之陳述，本院裁定
改行簡式審判程序，並判決如下：
    主  文
甲○○施用第二級毒品，累犯，處有期徒刑玖月。
    事  實
一、甲○○前因施用毒品案件，先後二次經觀察、勒戒後，均認
    無繼續施用毒品之傾向，分別於民國八十八年八月三十一日
    、九十年一月二十八日釋放出所，並經臺灣士林地方法院檢
    察署檢察官分別以八十八年度毒偵緝字第五號及九十年度毒
    偵字第五七號不起訴處分確定；復因施用毒品案件，經本院
    裁定送強制戒治，於九十二年三月二十五日強制戒治執行完
    畢，刑責部分經本院以九十一年度簡字第十四號判決處有期
    徒刑五月確定，並於九十二年十二月二十日執行完畢；又因
    施用毒品案件，經本院以九十二年度易字第七五四號判決判
    處有期徒刑六月確定，於九十三年十月二十一日執行完畢；
    再因施用毒品及違反洗錢防制法案件，經本院分別以九十四
    年度易字第六六八號、九十四年度簡字第三九三號（起訴書
    誤載為九十四年度訴字第六六二號）判決處有期徒刑八月、
    六月，嗣經本院裁定應執行有期徒刑一年一月確定，甫於九
    十五年十二月十三日執行完畢。詎其猶不知悔改，於前述強
    制戒治執行完畢釋放後五年內因施用毒品案件，經法院判處
    徒刑執行完畢後，又基於施用第二級毒品甲基安非他命之犯
    意，於九十七年六月七日上午某時許，在臺北市萬華區某加
    油站廁所內，以將甲基安非他命置於玻璃球內燒烤，吸食其
    產生煙霧之方式，施用甲基安非他命一次，嗣於九十七年六
    月九日二十時五十三分許，在臺北縣中和市○○路九十巷口
    ，因行跡可疑為警盤檢，經採集其尿液檢體送驗，鑑定呈安
    非他命類陽性反應，始查悉上情。
二、案經臺北縣政府警察局中和分局報請臺灣士林地方法院檢察
    署檢察官偵查起訴。
    理  由
一、前揭犯罪事實，業據被告甲○○於偵查中及本院審理時供認
    不諱，又被告為警查獲時，經採集其尿液送檢驗結果，呈安
    非他命及甲基安非他命陽性反應，有臺灣檢驗科技股份有限
    公司九十七年七月七日報告編號CH/2008/60591 號濫用藥物
    檢驗報告及臺北縣政府警察局中和分局毒品案犯罪嫌犯人姓
    名及代碼對照表各一份在卷可稽，足徵被告自白與事實相符
    。本件事證明確，被告犯行堪以認定。
二、按毒品危害防制條例係於九十二年七月九日修正公布，自九
    十三年一月九日起施行。修正後已刪除二犯及三犯之規定，
    一改修法前繁雜之處遇程序，僅將施用毒品者簡化區分為初
    犯、再犯，並認施用毒品者係屬病患性犯人，以觀察、勒戒
    戒除其身癮，並以強制戒治去除其心癮。經觀察、勒戒或強
    制戒治執行完畢釋放後，若係五年後再犯該條例第十條施用
    毒品罪者，與同條例第二十條第一項、第二項關於「初犯」
    之處理方式相同，檢察官應先聲請法院裁定令被告入勒戒處
    所觀察、勒戒，並視有無繼續施用毒品傾向，決定應予釋放
    、為不起訴之處分，或應聲請法院裁定令入勒戒處所強制戒
    治；若係五年內「再犯」同條例第十條施用毒品罪者，依同
    條例第二十三條第二項規定，檢察官則應依法起訴。觀諸該
    條例第二十條第三項之修正理由：「觀察、勒戒或強制戒治
    五年後再犯者，顯見前所實施之觀察、勒戒或強制戒治已足
    以遮斷其施用毒品之癮，為期自新及協助其戒除毒癮，對此
    五年後再犯者，爰明定仍適用初犯之規定，先經觀察、勒戒
    、強制戒治之程序。」及同條例第二十三條第二項之修正理
    由：「為配合簡化施用毒品犯之刑事處遇程序，並鑑於經觀
    察、勒戒或強制戒治執行完畢釋放後五年內再犯者，其再犯
    率甚高，原據以實施之觀察、勒戒及強制戒治既已無法收其
    實效，自應施以刑事處遇。」顯然如施用毒品者係前經觀察
    、勒戒或強制戒治等治療程序執行完畢五年後，始再施用毒
    品之「初犯」，因前所執行之觀察、勒戒或強制戒治已足收
    戒除毒癮之效，自應重新執行觀察、勒戒或強制戒治等治療
    程序，並於治療程序執行完畢後，由檢察官為不起訴處分，
    毋庸對之追訴處罰；反之，在「再犯」之情形，因其先前所
    為治療程序顯未能收戒斷毒癮之效，且考量施用毒品者之再
    犯率偏高，乃簡化其刑事處遇程序，而逕予追訴處罰，不再
    施以治療程序。參酌上開立法理由，修正毒品危害防制條例
    就施用毒品者，祇於「初犯」及「五年後再犯」二種情形，
    有其追訴條件之限制，及須於初犯經觀察、勒戒或強制戒治
    釋放後，五年內均無施用毒品之行為，始能認其前所實施之
    觀察、勒戒或強制戒治已足遮斷毒癮，而得於五年後再犯時
    ，再予適用初犯之規定，重行觀察、勒戒等程序。倘五年內
    已經再犯，被依法追訴處罰，縱其第三次（或第三次以上）
    施用毒品之時間在初犯釋放五年以後，即與「五年後再犯」
    之情形有別，且因已於「五年內再犯」，顯見其再犯率甚高
    ，原實施觀察、勒戒或強制戒治，已無法收其實效，而無五
    年戒斷期之存在，自無再經觀察、勒戒及強制戒治之必要，
    應由檢察官逕行起訴，始符新法修正之本旨（最高法院九十
    五年度台非字第五十九號判決參照）。查被告前因施用毒品
    案件，經本院裁定令入戒治處所施以強制戒治，於九十二年
    三月二十五日執行完畢釋放出所。又因施用第二級毒品案件
    ，經本院以九十二年度易字第七五四號判決處有期徒刑六月
    確定。復因施用第二級毒品案件，經本院以九十四年度易字
    第六六八號判決處有期徒刑八月確定。有本院九十一年度簡
    字第十四號、九十二年度易字第七五四號、九十四年度易字
    第六六八號判決書、刑案資料查註紀錄表、全國施用毒品案
    件紀錄表及矯正簡表各一份在卷可稽，被告曾因施用毒品，
    經強制戒治執行完畢釋放後，五年內再犯施用毒品罪，並經
    判決確定，被告係四犯施用毒品罪，雖在前案強制戒治執行
    完畢釋放五年後，但參照上述判決意旨，仍應予追訴處罰。
    按甲基安非他命係毒品危害防制條例第二條第二項第二款所
    稱之第二級毒品。核被告施用甲基安非他命之行為，係犯毒
    品危害防制條例第十條第二項之施用第二級毒品罪。被告持
    有甲基安非他命進而施用，其持有甲基安非他命之低度行為
    應為施用甲基安非他命之高度行為所吸收，不另論罪。又被
    告有事實欄所述犯罪科刑執行情形，有臺灣高等法院被告前
    案紀錄表附卷可參，其於有期徒刑執行完畢後，五年內再故
    意犯有期徒刑以上之本罪，應依刑法第四十七條第一項之規
    定論以累犯，並加重其刑。爰審酌被告有多次施用毒品前科
    ，素行不佳，惟考量其僅施用毒品一次及犯罪戕害自己身心
    健康，與犯罪後供認犯行之態度等一切情狀，量處如主文所
    示之刑。
據上論斷，應依刑事訴訟法第二百九十九條第一項前段、第二百
七十三條之一第一項，毒品危害防制條例第十條第二項，刑法第
十一條前段、第四十七條第一項，判決如主文。
本案經檢察官蔡元仕到庭執行職務。
中    華    民    國    97    年    12   月     12    日
                  刑事第一庭法  官  周明鴻
以上正本證明與原本無異。
如不服本判決應於收受判決後10日內向本院提出上訴書狀，並應
敘述具體理由；其未敘述上訴理由者，應於上訴期間屆滿後20日
內向本院補提理由書（均須按他造當事人之人數附繕本）「切勿
逕送上級法院」。
                            書記官  丁梅芬
中    華    民    國    97    年    12   月     12    日
附錄論罪科刑法條：
毒品危害防制條例第十條第二項
施用第二級毒品者，處 3 年以下有期徒刑。


司法院資訊處製作；財團法人民間司法改革基金會備份。
